【裁判字號】    96,上訴,1593
【裁判日期】    970104
【裁判案由】    違反毒品危害防制條例
【裁判全文】
臺灣高等法院高雄分院刑事判決        96年度上訴字第1593號
上  訴  人
即  被  告  乙○○
選任辯護人  鍾夢賢律師
上列上訴人因違反毒品危害防制條例案件，不服臺灣高雄地方法
院96年度訴緝字第38號中華民國96年6 月21日第一審判決（起訴
案號：臺灣高雄地方法院檢察署94年度偵字第2531號），提起上
訴，本院判決如下：
    主  文
原判決撤銷。
乙○○連續販賣第二級毒品，累犯，處有期徒刑柒年貳月。扣案
門號0000000000號行動電話壹支（含SIM 卡）沒收，
未扣案販賣第二級毒品所得財物新臺幣參仟元沒收，如全部或一
部不能沒收時，以其財產抵償之。
    事  實
一、乙○○於民國90年間因施用毒品案件，經原審以91年度訴字
    第1104號判決處有期徒刑10月確定，於92年10月29日縮短刑
    期執行完畢。其明知甲基安非他命係屬毒品危害防制條例第
    2 條第2 項所規定之第二級毒品，未經許可，不得製造、運
    輸、販賣及持有，竟意圖營利，基於販賣甲基安非他命之概
    括犯意，於94年1 月3 日或其後某日起至同年月28日前某日
    止，由甲○○以其所有0000000000號行動電號撥打乙○○所
    有0000000000號行動電話，向乙○○購買甲基安非他命2 次
    ，每次1 小包，重量不詳，雙方約定價格分別為新台幣（下
    同）1000元、2000元後，由乙○○在高雄縣梓官鄉○○村○
    ○路蚵寮國小附近及高雄市○○區○○路台塑加油站旁，連
    續販賣甲基安非他命予甲○○，共得款3000元。嗣於94年1
    月28日下午2 時50分許，為警持原審核發之搜索票前往高雄
    縣梓官鄉○○路313 巷31號乙○○男友溫國輝（另案判處有
    期徒刑8 年9 月確定）住處執行搜索，扣得乙○○所有之行
    動電話1 支（門號為0000000000號，含SIM 卡），及溫國輝
    所有之甲基安非他命2 包（驗前毛重2.4 公克，驗後毛重
    2.3 公克）、晶體2 瓶、吸食器1 組（包括燈泡）、止血帶
    1 條、海洛因1 包、注射針筒3 支、殘有海洛因之夾鏈袋7
    只、鏟管3 支、小剪刀1 把、空夾鏈袋43個、現金6600元、
    行動電話3 支（門號分別為0000000000號、0000000000號、
    0000000000號），乙○○在抵達高雄市政府警察局楠梓分局
    後，甲○○撥打乙○○所有0000000000號行動電話，欲向乙
    ○○購買甲基安非他命3000元，為警截聽，經警與甲○○相
    約在高雄市○○區○○路台塑加油站交貨，甲○○依約前往
    ，並交付3000元予員警時，始悉上情。
二、案經高雄市政府楠梓分局報告臺灣高雄地方法院檢察署檢察
    官偵查起訴。
    理  由
一、程序部分：
    按刑事訴訟法第159 條之5 之規定，係基於當事人進行主義
    中之處分主義，雖肯認當事人對於傳聞證據有處分權，惟法
    院依其補充發見真實之職權，並維持程序之公正，不論係明
    示同意（第一項）或默示同意（第二項）傳聞證據得作為證
    據使用，均明定仍須兼具有「適當性」之要件，亦即由法院
    介入審酌傳聞證據作成時之情況可認為適當者，始例外賦予
    其證據能力，並非一經明示或默示同意，即可無條件予以容
    許。至於如何可認為適當，則可審酌該傳聞證據之取得是否
    適法、陳述者之任意性有無欠缺及證據之證明力是否顯然偏
    低等情，以決定其是否得為證據。如若無從除去其證據取得
    之違法或已失其作為證據之意義者，即不得僅因「同意」此
    一訴訟行為而承認其證據能力（最高法院九十六年度台上字
    第五三八八號判決參照）。本件被告對所引用之傳聞証據，
    均同意有証據能力，本院並審酌判決所引傳聞證據之取得適
    法，証人之陳述無欠缺任意性之情事，且該傳聞証據之證明
    力均足為被告犯罪之積極証據等情，認本判決所引用之傳聞
    証據，均有証據能力。
二、實體部分：
  (一)訊據被告於本院對其於前揭時地販賣2 次甲基安非他命予甲
    ○○得款3000元之事實，坦承不諱（本院卷一二０頁）。核
    與證人甲○○於94年1 月28日警詢時稱：「（你係以何種方
    式前往高雄市○○區○○路台塑加油站旁？欲向何人購買毒
    品？係以何方式聯絡？）我是駕駛個人所有的自小客車前往
    那裡要向人購買毒品的。我是要向綽號『菁仔』的人購買毒
    品安非他命，我都是撥打行動電話0000000000號與他聯絡購
    買毒品」、「（你共向綽號『菁仔』購買幾次毒品？每次金
    額為何？）我共向『菁仔』購買3 次毒品安非他命，每次金
    額都在1000元至2000元左右」、「（你都是與綽號『菁仔』
    聯絡在何處購買毒品？）我向買毒品的地點都是他決定的，
    不過大部分都是在鳳楠路的台塑加油站旁」（警(一)卷十四頁
    ），於94年2 月21日偵查中結證略稱：伊於案發當天是撥打
    0000000000號行動電話向伊友人之胞妹乙○○聯絡，而伊曾
    經有拜託乙○○幫伊拿取甲基安非他命2 次，第3 次就被抓
    到，伊知道乙○○有管道拿到毒品，我不知道安非他命是誰
    的（94偵2531號卷廿五至廿六頁），於原審亦證稱：伊是請
    被告乙○○代為購買第二級毒品2 次，1 次拿1000元，另1
    次拿2000元，都是乙○○本人交付毒品給我，第3 次我拿
    3000元出來就被抓了等語（原審(四)卷第一七三至一七六頁）
    ，於本院亦結証稱略以：伊認識被告，伊叫被告『青仔』，
    伊於被抓當天是請被告幫伊拿3000元的安非他命，伊不知她
    安非他命的來源，且伊不管安非他命的來源，伊就是拿錢給
    被告，被告就會拿安非他命給伊，之前請被告拿2 次安非他
    命，1 次1000元，1 次2000元，是打0000000000號行動電話
    」（本院卷一二一至一二二頁），及查獲警員蔣曜同於檢察
    官偵訊及原審結證稱略以：伊拿的是被告的電話，甲○○在
    電話裡直接說要3 張硬的，他一上車就給我3 張千元鈔（94
    偵2531號卷五二至五三頁、原審(四)卷一八三頁），大致相符
    ，並有通聯調閱查詢單在卷可稽（94偵2531號卷卅六至卅九
    頁），被告之自白即可為其販賣甲基安非他命之有罪証據。
    甲○○於94年1 月28日警詢稱：「（你何時開始染有施用毒
    品惡習？）我係於94年1 月3 日左右，開始染有施用毒品安
    非他命惡習的」（警(一)卷十四頁），故被告販賣2 次甲基安
    非他命予甲○○之時間係在94年1 月3 日或其後某日起至同
    年月28日被查獲前某日止，應堪認定。再被告於本院亦自承
    其販賣甲基安非他命1000元，約可獲利400 至500 元（本院
    卷一二九頁），被告販賣甲基安非他命，有營利之意圖，亦
    足認定。故甲○○向被告拿甲基安非他命，並不問被告甲基
    安非他命之來源，只要求被告拿其購買之甲基安非他命予伊
    即可，即甲○○雖稱請被告拿甲基安非他命，但被告係將自
    己之甲基安非他命販賣予甲○○，每賣1000元約獲利400 至
    500 元，實毋庸置疑。至於甲○○於警詢、偵查、原審及本
    院証稱被告2 次交貨地點，或在鳳楠路的加油站（警(一)卷十
    四頁），或在蚵寮國小（94偵2531號卷廿六頁），或在蚵寮
    國小附近及鳳楠路加油站（原審(四)卷一七六頁）或在梓官路
    邊（本院卷一二三頁）不等，但甲○○陳述之上開買賣甲基
    安非他命之地點只有該2 處，故應認其與被告交易之交貨地
    點包括蚵寮國小附近及鳳楠路台塑加油站各1 次。再被告於
    警詢、原審及本院均稱向被告購買2 次甲基安非他命之金額
    為1000元及2000元，故其於偵查中稱2 次都是購買1000元，
    顯係誤述所致。綜上，被告販賣甲基安非他命予甲○○2 次
    ，1 次1000元，1 次2000元既遂之犯行，應堪認定。至於第
    3 次乃員警為証明被告確有販賣甲基安非他命犯行，而偽與
    甲○○之交易行為，被告對第3 次交易，並未參與，亦即無
    販賣之行為，尚不成立犯罪，併予敘明。
  (二)被告行為後，刑法、刑法施行法業已於94年2 月2 日、95年
    6 月14日修正公布，並均自95年7 月1 日施行，參酌最高法
    院95年5 月23日刑事庭第8 次會議決議，應依刑法第2 條第
    1 項之規定，為新舊法比較：
  1.被告所犯上開毒品危害防制條例第4 條第2 項規定，法定刑
    中得併科罰金刑，而被告行為後，94年2 月2 日修正公布之
    刑法業於95年7 月1 日施行，其中刑法第33條第5 款關於主
    刑罰金已修正為：「罰金：新台幣1 千元以上，以百元計算
    。」與修正前之規定相較，修正後關於罰金刑之法定範圍顯
    已提高，故以行為時之規定較有利於被告。
  2.刑法第11條雖亦經修正生效施行，惟修正後之規定僅係將得
    適用刑法總則規定之刑事特別法範圍由原規定之「其他法令
    有刑罰之規定者」，更明確化為「其他法律有刑罰或保安處
    分之規定者」，此一修正尚不涉及行為人罪刑之結果，故無
    新舊法比較之問題。
  3.連續犯部分：修正前具有刑法第56條連續犯之關係者，則以
    一罪論，然修正後之刑法業已刪除第56條連續犯之規定，則
    被告所犯數罪即應依修正後之數罪併罰之規定分論併罰。此
    刪除雖非犯罪構成要件之變更，但顯已影響行為人刑罰之法
    律效果，自屬法律有變更，仍應比較新舊法之規定。是比較
    結果，修正後之規定並非較有利於被告。
  4.累犯部分：按修正後刑法第47條、第49條關於累犯之規定，
    乃以出於故意再犯有期徒刑以上之罪者為限，並增訂強制工
    作免其執行或執行完畢後，5 年內故意再犯有期徒刑以上之
    罪者，以累犯論之規定；且刪除「依軍法」受裁判者，不適
    用累犯之規定，以求司法與軍法一致。是以修正後之累犯範
    圍已有所減縮及擴張，當屬科刑規範事項之變更，自應依「
    從舊從輕」原則比較新舊法。經綜合比較前述新、舊法結果
    ，修正後規定較有利於行為人。
  5.經綜合比較結果，新法對被告並非有利，應依刑法第2 條第
    1 項前段之規定，本件應全部適用行為時法即修正前之刑法
    處斷之。
  (三)按甲基安非他命，係毒品危害防制條例第2 條第2 項所定之
    第二級毒品，不得非法持有、施用、販賣。被告明知不得販
    賣甲基安非他命，以每販賣1000元約獲利400 元至500 元之
    方式，出售予他人，核其所為，係犯毒品危害防制條例第4
    條第2項 之販賣第二級毒品罪。其持有甲基安非他命之低度
    行為，已為販賣之高度行為所吸收，不另論罪。被告2 次販
    賣甲基安非他命予甲○○，時間緊接，方法相同，顯係基於
    概括犯意而為，為連續犯，依修正前刑法第56條連續犯之規
    定，以一罪論，除法定刑為無期徒刑部分不得加重外，加重
    其刑。另被告於90 年 間因施用毒品案件，經原審以91年度
    訴字第1104號判處有期徒刑10月確定，於92年10月29日縮短
    刑期執行完畢，有臺灣高等法院被告全國前案紀錄表附卷（
    本院卷十五頁)， 被告於上開有期徒刑執行完畢5 年內，再
    犯本件有期徒刑以上之罪，為累犯，依修正前刑法第47條規
    定，除法定刑為無期徒刑部不得加重外，遞加重其刑。
  (四)原審予以論科，固非無見。惟原判決依連續犯及累犯規定加
    重其刑時，並未將法定刑為無期徒刑部分不得加重予以除外
    ，尚有未當。被告上訴坦承犯行，主張原判決量刑過重，為
    有理由。爰審酌被告販賣第二級毒品圖利之犯行可議，惟念
    其於本院坦承犯行，已見悔意，且僅販賣2 次予甲○○，獲
    利不多等情，爰量處如主文所示之刑。扣案之0000000000號
    行動電話1支 （含SIM 卡），係屬被告所有，業據其供述在
    卷（警(一)卷七頁、本院卷一二九頁），該行動電話並係供販
    賣甲基安非他命所用之財物，依毒品危害防制條例第19條第
    1 項之規定，宣告沒收。被告因犯本罪所得之財物3000元，
    雖未扣案，然此係其販賣第二級毒品所得之財物，亦依毒品
    危害防制條例第19條第1 項之規定，宣告沒收，如全部或一
    部不能沒收時，以其財產抵償之。至於扣案之第二級毒品甲
    基安非他命2 包（驗前毛重2.4 公克，驗後毛重2.3 公克）
    ，非被告所有供販賣所用之第二級毒品，爰不依毒品危害防
    制條例第18條第1 項前段之規定，宣告沒收銷燬之。另扣案
    溫國輝所有之晶體2 瓶、吸食器1組 、止血帶1 條、海洛因
    1 包、注射針筒3 支、殘有海洛因之夾鏈袋7 只、鏟管3 支
    、小剪刀1 把、空夾鏈袋43個、現金6600元、行動電話3 支
    （門號分別為0000000000號、0000000000號、0000000000號
    ），亦均非被告所有，且與被告所犯本件販賣第二級毒品犯
    行無關，爰不予宣告沒收之，均併予敘明。
三、不另為無罪之諭知部分：
  (一)公訴意旨略以：被告另涉嫌意圖牟利，而與溫國輝共同基於
    販賣第二級毒品海洛因之概括犯意聯絡，自94年1 月2 日起
    迄1 月8 日止，由溫國輝以每包500 元、1000元、1500元、
    2000元、3000元之代價，連續販賣甲基安非他命予綽號「殺
    豬」、「聰明」、「英豪」及「英雄」（曾榮祥）、「志峰
    」（吳志峰）等人，並持有扣案之甲基安非他命2 瓶伺機販
    賣，因認被告與溫國輝共犯販賣第二級毒品之犯嫌。
  (二)按犯罪事實應依證據認定之，無證據不得認定犯罪事實，刑
    事訴訟法第154 條第2 項定有明文。又認定犯罪事實，所憑
    之證據，雖不以直接證據為限，間接證據亦包括在內，然無
    論直接或間接證據，其為訴訟上之證明，須於通常一般之人
    均不致於有所懷疑，而得確信其為真實之程度者，始得據之
    為有罪之認定，倘其證明尚未達到此一程度，而有合理性懷
    疑之存在時，即無從為有罪之認定，根據「罪證有疑，利於
    被告」之證據法則，即不得遽為不利於被告之認定（最高法
    院七十六年台上字第四九八六號判例參照）；再按犯罪事實
    之認定，應憑真實之證據，倘證據是否真實尚欠明顯，自難
    以擬制推測之方法，為其判斷之基礎，而認定犯罪事實之證
    據係指足以認定被告確有犯罪行為之積極證據而言，該項證
    據自須適合於被告犯罪事實之認定，始得採為斷罪資料（最
    高法院五十三年台上字第五六號及廿九年上字第三一０五號
    判例參照）。公訴人認被告涉有上開犯行，無非係以被告與
    溫國輝係同居男女朋友關係，且證人吳志峰於警詢中證述：
    溫國輝確有販售第二級毒品甲基安非他命予伊等語，並有扣
    案載有金錢之記事本1 本、扣案晶體1 瓶暨高雄醫學大學附
    設中和紀念醫院94年3 月31日編號0000-0000 號檢驗報告1
    紙為其證據。查：
  1.溫國輝販賣甲基安非他命予證人吳志峰之事實，業據原審以
    94年度訴字第1760號判決溫國輝販賣第二級毒品，處有期徒
    刑8 年9 月，經本院以95年度上訴字第877 號及最高法院以
    95年度台上字第5204號分別駁回溫國輝之上訴確定，有上開
    判決書在卷可參（最高法院95年台上5204號卷廿三至卅九頁
    、原審94年訴字第1760號卷二四八至二五四頁)。 而依上開
    判決所示，均係認與證人吳志峰交易毒品之人為溫國輝，而
    與被告無涉；且吳志峰於警詢中陳稱：伊以電話撥打門號00
    00000000號與溫國輝聯絡，要向其購買毒品等語（警(一)卷十
    一頁），並於原審結證稱：伊不認識乙○○等語（原審(四)卷
    一八八頁），亦顯示證人吳志峰並非向被告購買毒品；而被
    告與溫國輝雖係同居之男女朋友關係，然亦難僅以此即遽認
    被告與溫國輝有何共同販賣毒品之犯行。被告否認此部分犯
    行，又無積極証據足認被告與溫國輝有共同販賣甲基安非他
    命予吳志峰，被告之此部分辯解，尚非不可採。
  2.証人曾榮祥於警詢中固陳稱：「（你是否有向溫國輝購買毒
    品？你們如何聯絡？你是否有吸食毒品習慣？）我有向他購
    買毒品，均以打他行動電話（0000000000）聯絡，每次新台
    幣500 元，幾次我忘記了，都是朋友託我購買或自己購買」
    等語在卷（警(二)卷八頁反面）。觀其上開陳述，僅有泛稱曾
    向溫國輝購買毒品，對於購買毒品之種類、次數、地點及日
    期，確均未能明確供述，而曾榮祥於原審時更證稱：伊在警
    詢中所稱之「輝仔」，並非在庭之本案溫國輝，伊當時說是
    溫國輝，是因為警方要伊咬出溫國輝來等語（原審(四)卷一六
    八至一七三頁），是曾榮祥是否確有向溫國輝購買甲基安非
    他命，即有可疑。扣案0000000000號之行動電話號碼，自94
    年1 月1 日起迄同年月29日止，均無任何通聯記錄等情，有
    和信電訊94年3 月2 日函文在卷（94偵2531號卷五八頁），
    是公訴人以曾榮祥於警詢中所述上開供詞，認曾榮祥有於94
    年1 月2 日起迄1 月8 日止之間，透過撥打0000000000號行
    動電話予溫國輝聯絡購買第二級毒品犯行，與卷證資料有所
    不符。公訴人認溫國輝涉有販賣甲基安非他命予曾榮祥之犯
    行，僅有曾榮祥警詢中供詞，然與其供述與於原審之証述不
    符，所舉通聯紀錄又不能証明溫國輝有販賣甲基安非他命予
    曾榮祥之事實，是公訴人認溫國輝販賣第二級毒品予曾榮祥
    ，尚無證據可資證明。且無積極証據認被告有何與溫國輝共
    同販賣甲基安非他命予曾榮祥之犯行，故被告此部分犯行，
    亦不能証明。
  3.公訴人認被告與溫國輝尚涉嫌共同販賣甲基安非他命予綽號
    「殺豬」、「聰明」、「英豪」之人，所憑之證據僅有扣案
    之筆記本1 本。然該筆記本僅有記載上開文字，復於該等文
    字後方加註數字，其餘並無任何文字交代該等文字或數字之
    意涵，無法一望即知其意。且無任何證人出面指證或其他足
    資佐證上開內容係交易紀錄，要難逕自推定該等記錄均為販
    賣第二級毒品甲基安非他命所得，是公訴人認溫國輝涉有上
    開犯行，即屬未能證明。上開筆記既非被告所有，亦非被告
    記載，自亦無從為被告與溫國輝共同販賣甲基安非他命予「
    殺豬」、「聰明」、「英豪」等人之証據。
  4.公訴人認被告與溫國輝共同持有扣案之瓶裝晶體2 瓶，係犯
    持有第二級毒品甲基安非他命之犯嫌，並提出台灣高雄醫學
    大學附設中和紀念醫院編號0000-0000 號、0000-0000 號之
    檢驗報告（檢驗結果呈現其中一瓶0000-0000 號檢出甲基安
    非他命成分）為其佐證（94年偵2532卷廿五至廿六頁）。警
    方於94年1 月28日扣押之物品，包括甲基安非他命（2 小包
    《1.6 公克、0.6 公克》及2 瓶《28.3公克、22.3公克》）
    、吸食器（包括燈泡）1 個、止血帶1 條、注射針筒3 支、
    殘渣袋7 只、塑膠鏟管3 支、小剪刀1 支，有送驗單可証（
    94偵2531號卷七八頁），而檢察官送中和紀念醫院檢驗之物
    品，包括針筒3 支、殘渣袋7 只、塑膠鏟管3 支、小剪刀1
    支、止血帶1 條、燈泡1 個、晶體3 件（驗前毛重2.4 公克
    、22.5公克、及28.5公克，後2 者含瓶重）（94偵2532卷廿
    四至卅四頁），惟2 瓶晶體經原審依職權送高雄市立凱旋醫
    院鑑定，而以氣象層析質譜儀鑑定結果，該2 瓶晶體（編號
    D000-000000-0 、D000-000000-0 號）均未檢出甲基安非他
    命陽性反應（該單位記載之重量未含瓶重），有高雄市立凱
    旋醫院94年10月5 日高市凱醫驗字第2147號濫用藥物成品檢
    驗報告附卷可稽（原審(四)卷一一六頁）。2 鑑定單位鑑定結
    果就其中中和紀念醫院編號0000-0000 號與凱旋醫院編號
    D000-000000-0 號之晶體鑑定結果固有不同，但該2 瓶晶體
    係溫國輝所有，但並無積極証據証明被告與溫國輝共同持有
    該2 瓶晶體，公訴人認被告與溫國輝共同持有該等晶體，係
    涉犯有持有第二級毒品犯行，尚非可採。
  (三)綜上所述，公訴人所指被告涉嫌上開犯行，均屬不能證明，
    本均應為無罪之諭知，然因公訴人認被告上開涉嫌持有第二
    級毒品犯嫌部分，與前開論罪部分有實質上一罪關係；被告
    上開涉嫌販賣第二級毒品犯嫌部分，與前開論罪部分有連續
    犯之裁判上一罪關係，爰均不另為無罪之諭知。
四、據上論斷，應依刑事訴訟法第369 條第1 項前段、第364 條
    、第299 條第1 項前段，毒品危害防制條例第4 條第2 項、
    第19條第1 項，刑法第11條前段、第2 條第1 項前段、修正
    前刑法第56條、第47條，判決如主文。
本案經檢察官林敏惠到庭執行職務。
中    華    民    國    97    年    1     月    4     日
                  刑事第八庭    審判長法  官  李炫德
                                      法  官  郭玫利
                                      法  官  簡志瑩
以上正本證明與原本無異。
如不服本判決應於收受本判決後10日內向本院提出上訴書狀，其
未敘述上訴理由者，並得於提起上訴後10日內向本院補提理由書
狀（均須按他造當事人之人數附繕本）「切勿逕送上級法院」。
中    華    民    國    97    年    1     月    4     日
                                      書記官  黃英彥
附錄本件論罪科刑法條：
毒品危害防制條例第4條第2項：
製造、運輸、販賣第二級毒品者，處無期徒刑或7年以上有期徒
刑，得併科新臺幣7百萬元以下罰金。


司法院資訊處製作；財團法人民間司法改革基金會備份。
